【裁判字號】    98,台上,4263
【裁判日期】    980730
【裁判案由】    偽造有價證券
【裁判全文】
最高法院刑事判決            九十八年度台上字第四二六三號
上  訴  人  台灣高等法院台南分院檢察署檢察官
被      告  甲○○
上列上訴人因被告偽造有價證券案件，不服台灣高等法院台南分
院中華民國九十八年五月五日第二審更審判決（九十七年度重上
更(三)字第四０六號，起訴案號：台灣台南地方法院檢察署九十年
度偵字第五九二九號），提起上訴，本院判決如下：
    主  文
上訴駁回。
    理  由
按刑事訴訟法第三百七十七條規定，上訴於第三審法院，非以判
決違背法令為理由，不得為之。是提起第三審上訴，應以原判決
違背法令為理由，係屬法定要件。如果上訴理由書狀並未依據卷
內訴訟資料，具體指摘原判決不適用何種法則或如何適用不當，
或所指摘原判決違法情事，顯與法律規定得為第三審上訴理由之
違法情形，不相適合時，均應認其上訴為不合法律上之程式，予
以駁回。本件原判決以公訴意旨略稱：被告甲○○因前曾透過代
書乙○○之介紹，以其兄鄭福成名義所簽發之支票向丙○○調現
，嗣該支票屆期提示因存款不足而遭退票，被告為取回上開支票
，竟意圖供行使之用，於民國九十年四月間某日，未經乙○○同
意，擅自以乙○○及鄭福成之名義為共同發票人，簽署到期日為
同年月三十日、面額新台幣（下同）二十萬七千元之本票一紙（
下稱系爭本票）交付丙○○，以換回前開遭退票之支票，嗣因丙
○○持該本票向乙○○提示付款遭拒絕，始發現上情，因認被告
涉犯刑法第二百零一條第二項、第一項偽造有價證券罪嫌。嗣經
審理結果，認不能證明被告犯罪，因而撤銷第一審所為科刑之判
決，改判諭知被告無罪，已綜核卷內全部證據資料，詳加審酌論
斷。從形式上觀察，原判決要無足以影響判決結果之違法情形存
在。檢察官上訴意旨略以：(一)、被告於偵查中自白其簽發系爭本
票時未經鄭福成或乙○○同意，被告對使用票據相當熟悉，依其
刑事前科紀錄觀之，被告顯有相當之訴訟經驗，自知偽造票據之
刑責甚重，如被告未犯本案，豈有任意自白而遭刑事追訴，故被
告於第一審審理時辯稱偵查中之自白係乙○○所唆使云者，與常
理不符，原判決不採納被告於偵查中之自白，竟未說明其不採之
理由，有判決不備理由之違誤。(二)、證人丙○○於原審更審前審
理時陳稱系爭本票之來源係乙○○向被告借票向其調十萬元，嗣
被告向其借十萬元，七千元為補貼利息等語，與其告訴狀、陳報
狀所載被告向其調借二十萬元，簽發系爭本票等語不符，足徵系
爭本票債務與乙○○無關，應認丙○○於偵查中及第一審審理時
之陳述，較其在原審更審前審理時之陳述為可採，原判決未斟酌
上情，逕認丙○○在原審更審前審理時之陳述為可採，有違經驗
法則。(三)、系爭本票上阿拉伯數字「２０７０００」金額並非乙
○○之筆跡，應係被告模仿乙○○之字跡，原審未察，竟誤認為
乙○○之筆跡，顯有違誤。(四)、測謊鑑定報告僅就「系爭本票乙
○○未開立」、「乙○○未書寫票面金額」及「系爭本票係丙○
○帶乙○○去買的」三個問題測謊，並未對「乙○○是否有同意
授權簽發系爭本票」進行測謊，該測謊報告自難作為判斷本件犯
罪事實有無之證據。原判決未察，逕以測謊報告為認定乙○○曾
授權被告簽發系爭本票之依據，當然為違背法令。(五)、原判決引
用證人張憲呈於第一審及原審更審前審理時之陳述，認定被告基
於乙○○之授權而在系爭本票上簽署乙○○之署押及蓋用指印，
然張憲呈就乙○○簽發本票之張數係二張或三張，前後供詞不一
，與被告之陳述亦不一致，自難為有利於被告之認定，足徵原判
決之採證違法。(六)、如乙○○確同意授權被告簽發系爭本票，被
告自可以其平時書寫之字跡簽發本票，何以要刻意模仿乙○○之
字跡，此與常情不符。原判決未酌上情，詳予勾稽張憲呈之歷次
證述前後不一，更與被告所陳不符，遽採為有利被告之認定，自
屬違法云云。惟查：(一)、證據之取捨及其證明力如何，乃事實審
法院自由判斷之職權，如其取捨判斷不違背經驗法則與論理法則
，即不得指為違法，而據為上訴第三審之理由。原判決認被告應
為無罪之諭知，已對公訴人援引為認定被告涉有偽造有價證券罪
嫌之證據，逐一論述。先依鄭福成之證詞認定被告經鄭福成之概
括同意而簽發系爭本票，自無偽造鄭福成名義之有價證券可言；
次據乙○○之測謊鑑定報告認其有說謊之傾向，因認其指訴被告
偽造系爭本票，難以採信；再依丙○○之陳述，認乙○○曾多次
以被告前向鄭福成所借用之支票向丙○○調現，原判決附件一至
三所示本票，係被告用以換回鄭福成名義之三張支票；並認系爭
本票上「九十年四月三十日、丙○○、貳拾萬柒仟元、乙○○、
鄭福成、台南縣仁德鄉○○路一二０五巷十三號三樓之二」之文
字係被告所書，另「２０７０００、台南市○區○○路９０號９
、８樓」之文字則為乙○○所寫，系爭本票二十萬七千元，有十
萬元係乙○○以鄭福成之支票向丙○○調借，嗣被告另向丙○○
借十萬元，外加七千元之利息，因而再簽發系爭本票予丙○○；
再依簽發系爭本票時在場之張憲呈證言，認定被告確係經乙○○
授權而簽發系爭本票，即無偽造之可言。則原審綜合全案卷證，
認檢察官之舉證，尚未達通常一般人均不致有所懷疑而得確信為
真實之程度，仍有合理懷疑存在而為被告無罪之諭知。既俱已逐
一詳加說明，此乃事實審法院採證、認事職權之適法行使，核其
論斷並無違背客觀存在之經驗法則與論理法則，自不容上訴意旨
任意指為違法。(二)、原判決業於理由內敘明依鄭福成及張憲呈之
證述，認明被告確係經鄭福成及乙○○授權而簽發系爭本票，被
告雖於偵查中自白其簽發系爭本票時未經鄭福成或乙○○之同意
等語，顯與事實不符，本不得採為不利被告認定之依據。原判決
理由就此部分之說明雖嫌簡略，然此項訴訟程序之瑕疵，於判決
結果不生影響，依刑事訴訟法第三百八十條規定，仍不得據為合
法之第三審上訴理由。(三)、刑事訴訟法第一百六十一條已於九十
一年二月八日修正公布，其第一項規定：檢察官就被告犯罪事實
，應負舉證責任，並指出證明之方法。因此，檢察官對於起訴之
犯罪事實，應負提出證據及說服之實質舉證責任。倘其所提出之
證據，不足為被告有罪之積極證明，或其指出證明之方法，無從
說服法院以形成被告有罪之心證，基於無罪推定原則，自應為被
告無罪判決之諭知。本件起訴之前，修正之刑事訴訟法關於舉證
責任之規定，已經公布施行，檢察官迄未提出適合於證明被告確
有偽造有價證券犯行之積極證據，並說明其證據方法與待證事實
之關係，以說服法院俾形成被告有罪之心證，上訴意旨顯非依據
卷內訴訟資料而為具體指摘，不能認已具備適法上訴第三審之形
式要件。至其餘上訴意旨，則係就屬原審採證認事職權之適法行
使及原判決已說明事項，徒憑片面不同評價意見，任意指摘為違
法，且仍為單純事實之爭執，難謂與法定得為第三審上訴理由之
形式要件相適合。依上揭說明，本件檢察官之上訴為違背法律上
之程式，應予駁回。
據上論結，應依刑事訴訟法第三百九十五條前段，判決如主文。
中    華    民    國  九十八  年    七    月   三十   日
                      最高法院刑事第四庭
                          審判長法官  張  淳  淙
                                法官  劉  介  民
                                法官  蔡  彩  貞
                                法官  林  俊  益
                                法官  陳  國  文
      本件正本證明與原本無異
                                      書  記  官
中    華    民    國  九十八  年    八    月    三    日
                                                      V


司法院資訊處製作；財團法人民間司法改革基金會備份。
